【裁判字號】    98,上易,587
【裁判日期】    981028
【裁判案由】    恐嚇
【裁判全文】
臺灣高等法院臺南分院刑事判決         98年度上易字第587號
上  訴  人  臺灣嘉義地方法院檢察署檢察官
被      告  甲○○
上列上訴人因被告恐嚇案件，不服臺灣嘉義地方法院98年度易字
第48號中華民國98年5月27日第一審判決 （起訴案號：臺灣嘉義
地方法院檢察署97年度偵字第2852號），提起上訴，本院判決如
下：
    主  文
上訴駁回。
    理  由
一、公訴要旨：
（一）起訴事實 ： 甲○○因承攬興建位於嘉義縣朴子市○○段
      210地號「好居家」建案 ，為業主張憲文積欠工程款新台
      幣（下同）1,200萬元而無從取償 。嗣悉詮程營造工程有
      限公司（下稱詮程公司）及丙○○有意承接該建案，遂於
      民國（下同）96年6月下旬某日 ，與詮程公司負責人乙○○、 股東丁○○等人相約至嘉義市○○路528號丙○○經
      營之振發汽車商行協商解決。詎被告因要求乙○○、丙○○各支付800萬、400萬以承接該案，惟未獲乙○○及丙○○接受，竟基於恐嚇之犯意，當場對乙○○、丙○○恫嚇
      稱：須於7月2日前支付，否則一切後果自行負責等語，以
      加害生命、身體之事恐嚇，致乙○○、丙○○心生畏懼，
      而生危害於安全。
（二）起訴法條：刑法第305條。
（三）起訴證據：
    １證人即被害人乙○○、丙○○之指述
    ２證人丁○○、胡明洲之證述。
二、本院之判斷
（一）按犯罪事實應依證據認定之，無證據不得認定其犯罪事實
      ，又不能證明被告犯罪或其行為不罰者，應諭知無罪之判
      決，刑事訴訟法第154條第2項及第301條第1項分別定有明
      文。至於認定犯罪事實，所憑之證據，雖不以直接證據為
      限，間接證據亦包括在內，然無論直接或間接證據，其為
      訴訟上之證明，須於通常一般之人均不致於有所懷疑，而
      得確信其為真實之程度者，始得據之為有罪之認定，倘其
      證明尚未達到此一程度，而有合理性懷疑之存在時，即無
      從為有罪之認定，根據「罪證有疑，利於被告」之證據法
      則，即不得遽為不利於被告之認定，最高法院76年臺上字
      第4986號判例意旨可為參照；再犯罪事實之認定，應憑真
      實之證據，倘證據是否真實尚欠明顯，自難以擬制推測之
      方法，為其判斷之基礎；而認定犯罪事實之證據係指足以
      認定被告確有犯罪行為之積極證據而言，該項證據自須適
      合於被告犯罪事實之認定，始得採為斷罪資料，最高法院
      亦著有40年臺上字第86號 、53年臺上字第656號、29年上
      字第3105號判例意旨可資參照。另刑法第305條恐嚇危害
      安全罪之成立，須被害人因加害人惡害之通知心生畏懼，
      而有不安全之感覺為要件（ 最高法院27年4月17日刑庭決
      議參照），故若被害人並未因之而生畏怖，即不足對其致
      生安全上之危險，尚難以該罪相繩，亦為當然之理。
（二）訊據被告甲○○固坦承「好居家」建案之建物為其所蓋，
      惟堅決否認有何恐嚇犯行，辯稱：被害人丙○○、乙○○
      是何等人物，伊如何敢恐嚇他們？伊未說過後果自行負責
      的話等語。
（三）經查：
    I證據能力方面
      公訴人及被告均同意下述之供述或非供述證據之證據能力
      ，本院審酌前開證據之作成或取得之狀況，並無非法或不
      當取證之情事，且亦無顯不可信之情況，並無證據力明顯
      過低之情形，復經本院於審判期日就上開證據依法進行調
      查、辯論，依刑事訴訟法第159條之5規定，均具有證據能
      力，合先敘明。
    II實體方面
    １被告甲○○因承攬興建位於嘉義縣朴子市○○段 210地號
      「好居家」建案，與該建案之業主張憲文間有工程款之糾
      紛而要求有意承接該建案證人丙○○及詮程公司負責人乙○○須給付1,200萬元之工程款等情 ，業據被告甲○○於
      調查局、原審準備程序時供承在卷（ 見調查局卷第2頁、
      原審卷第11頁），核與證人乙○○、詮程公司之顧問丁○○、胡明洲、丙○○於調查局時之證述大致相符（見調查
      局卷第6至12頁、第18、19頁） ，復有被告所傳真予證人
      丁○○之協議書1紙附卷可稽（ 見調查局卷第23頁），即
      堪認定。
    ２又於96年6月下旬某日 ，被告與詮程公司負責人乙○○、
      證人丁○○、胡明洲等人相約至嘉義市○○路 528號丙○○經營之振發汽車商行協商解決上開 1,200萬元工程款糾
      紛等情，業據證人乙○○於調查局、偵訊時，及證人丁○○、胡明洲、丙○○於調查局時之證述綦詳（見調查局卷
      第6至12頁、第18、19頁；偵卷第17頁） 。被告雖於原審
      準備程序辯稱伊未於96年 6月間去丙○○經營之振發汽車
      商行云云，然其於原審審理時另供稱 ：（問：96年6月下
      旬有無到振發商行？）我96年整年幾乎每天去，因我都會
      去那裡向丙○○借錢，丙○○或乙○○有叫我到振發商行
      談這件事，但日期忘了等語（見原審卷第71頁），與其前
      揭於準備程序時之供述業有出入不同，參以被告亦不否認
      證人丙○○或乙○○有叫伊至振發汽車商行協商上開1,20
      0萬元工程款糾紛之事 ，且96年整年幾乎每天去等情，堪
      認上開事實為真。
    ３證人丁○○、胡明洲二人於調查局時，及證人丙○○於調
      查局、偵訊時均證稱：被告要求證人即詮程公司負責人乙○○ ，及證人丙○○於96年7月2日前分別拿出800萬元、
      400萬元解決上開1,200萬元工程款糾紛，否則一切後果自
      負 （見調查局卷第8-1、10-1、19頁；偵卷第22頁），互
      核相符，此部分事實，亦堪認定。被告辯稱伊未說過後果
      自行負責的話，並無足採。
    ４然查本案緣起詮程公司之行政助理人員楊姝琳於96年7月4
      日至法務部調查局嘉義縣調查站檢舉雲林縣溪口鄉代表王
      溪岸暴力討債 ，當時並未提及被告於96年6月下旬有何恐
      嚇證人乙○○、丙○○之事（見調查卷第4、5頁），迄至
      96年9月18日證人乙○○方至調查站製作筆錄 ，檢舉被告
      有前揭所謂恐嚇情事（見調查卷第6頁） ，至證人丙○○
      更係於案發近1年後， 於97年4月7日經由調查站通知而被
      動至該站製作筆錄證稱被告前揭恐嚇情事（見調查卷第18
      頁），參酌證人丁○○證述：「..，當時甲○○要求詮程
      公司拿出800萬、丙○○需出資400萬替張憲文清償債務，
      否則後果自行負責等語，但雙方並沒有達成協議，後來於
      96年7月2日下午雙方又約在雲林縣水林鄉許清潭住處協商
      ..」等語（見調查站卷8之1頁） ，可知乙○○、丙○○2
      人聽聞被告表明「一切後果自負」之言語後，不但並未及
      時報警尋求保護，之後且更與被告約定日期再次協議，足
      見被害人乙○○ 、丙○○2人聽聞被告前述言語後，並未
      因之而生畏怖，而有不安全之感覺，則揆諸前述說明，本
      件即與刑法第 305條恐嚇危害安全罪之構成要件並不該當
      。
    ５證人丁○○、乙○○於原審審理時雖證稱 ：96年6月下旬
      於振發汽車商行，被告除說後果自負外，另表示要將蓋好
      的房子砸毀云云（見原審卷第59、65頁）。然證人丁○○
      於調查站時僅證稱被告係表示「後果自行負責」（見調查
      卷第8頁） ，另證人乙○○於調查站、偵訊時均未提及被
      告於96年6月下旬曾對其恫稱要砸毀蓋好之建物等語 （見
      調查卷第6、7、11頁；偵卷第第17、18頁），參以證人胡
      明洲於調查站時，及證人丙○○於調查站、偵訊時之證述
      ，亦均無被告案發當時另恫稱要將蓋好建物砸毀等語，是
      渠等2人於原審審理時之證述，其真實性已顯可疑，況「
      好居家」建案之建物既為被告所蓋建，對於該建物本即有
      法定抵押權（民法第513條規定參照） ，於上開建物未經
      定作人驗收之前，若予以砸毀，必將不利被告對於工程款
      之請求，故衡情被告當不致於以砸毀自己蓋建之建物，威
      脅證人乙○○、丙○○給付工程款，益徵證人丁○○、乙○○前揭於原審審理時之證述與常情有悖，而難憑採。至
      「好居家」工地17戶房屋大門及外牆柱子雖遭人毀損，然
      並無任何證據證明與被告有關，故此部分另經臺灣嘉義地
      方法院檢察署以檢察官97年度偵字第2852號不起訴處分確
      定，是亦難據此為不利被告之認定至為灼然。
    ６綜上所述，被告之所為，與刑法第305條恐嚇為害安全罪
      之構成要件並不該當，爰應為被告無罪之諭知。至公訴人
      補充理由書另以96年7月2日上午，被告夥同5、6名不詳姓
      名人士，至雲林縣水林鄉鄉民許益銘住處，接續伊上開恐
      嚇之犯意，囑咐王溪岸以被告之電話致電證人丁○○轉告
      證人乙○○及丙○○，必須在該日前分別支付800萬元及
      400 萬元，否則要找兄弟前往「好居家」工地砸毀房屋，
      接續以加害財產之事恐嚇，致證人乙○○及丙○○心生畏
      懼，而生危害於安全。然本案既經為無罪之諭知，此部分
      之事實本院自無從併予審理，附此敘明。
三、原審因以不能證明被告犯罪，而為被告無罪之判決，並無不
    當，檢察官上訴意旨仍執前詞指摘原判決不當，核無理由，
    應予駁回。
四、適用法條：
    刑事訴訟法第368條。
本案經檢察官吳忠賢到庭執行職務。
中    華    民    國    98    年    10    月    28    日
                  刑事第三庭    審判長法  官  陳義仲
                                      法  官  宋明中
                                      法  官  蔡勝雄
以上正本證明與原本無異。
不得上訴。
                                      書記官  汪姿秀
中    華    民    國    98    年    10    月    28    日


司法院資訊處製作；財團法人民間司法改革基金會備份。
